臺北高等行政法院裁定　　　　　　　　　　　　　　九十二年度訴字第五四四一號
　　原　　　告　甲○○
　　被　　　告　考試院
　　代　表　人　乙○○院長）.
右當事人間因考試事件，原告不服考試院中華民國九十二年十一月十四日（九二）考
台訴決字第一七○號訴願再審決定，提起行政訴訟。本院裁定如左︰
　　主  文
原告之訴駁回。
訴訟費用由原告負擔。
　　理  由
壹、按行政訴訟法第四條第一項規定：「人民因中央或地方機關之違法行政處分，認
    為損害其權利或法律上之利益，經依訴願法提起訴願而不服其決定．．．得向高
    等行政法院提起撤銷訴訟」，行政訴訟法上之撤銷訴訟，係採訴願前置主義，而
    撤銷訴訟之所欲糾正之對象，係經訴願決定而加以維持或加以變更後之原行政處
    分。職是，原告對於上開對象以外之事項提起撤銷訴訟，即屬起訴不備要件，應
    依行政訴訟法第一百零七條第一項第十款之規定，逕以裁定駁回原告之訴。
貳、查本案原告甲○○前因不服考選部未准其閱覽及複印八十九年專門職業及技術人
    員高等考試律師考試試卷，向被告考試院提起訴願，請求依訴願法第四十九條規
    定，准予閱覽及複印其試卷。惟原告於訴願程序進行中，以被告係以試卷影本提
    供閱覽而拒絕依通知到院辦理閱覽及影印事宜；嗣原告之訴願案經被告審理，作
    成九十年七月十一日（九十）考台訴決字第○五八號訴願決定：「訴願不受理」
    ，並於同年七月十八日送達原告，原告乃以被告未以試卷原本提供閱覽，向本院
    提起確認之訴，請求確認其於訴願程序中有向被告閱覽試卷原本權利之法律關係
    存在，案經本院九十年度訴字第四八二○號判決，認原告未對被告之訴願決定不
    服提起行政訴訟，主張確認其於訴願程序中有向被告閱覽試卷原本權利之法律關
    係存在，核與訴願法第七十六條及行政訴訟法第六條第三項規定不符，其提起本
    訴為無理由，因而為原告敗訴之判決。原告不服，復向最高行政法院提起上訴，
    併為訴之變更及追加，請求將原審所為請求確認可向被告閱覽及複印八十九年律
    師類科全部答題八科八份試卷原本之法律關係存在之確認之訴變更為請求撤銷考
    選部原行政處分、被告於訴願程序中之處置及訴願決定之撤銷訴訟，案經最高行
    政法院九十二年度判字第九五五號判決上訴為無理由，爰予以駁回確定在案。茲
    原告以前開兩行政法院之判決意旨，均指明本案應提起撤銷訴訟而非提起確認之
    訴，認屬訴願法第九十七條第一項第九款行政法院判決已變更者之情形，乃向被
    告申請再審，仍遭被告九十二年十一月十四日（九二）考台訴決字第一七○號決
    定：「再審不受理」。原告對該再審決定不服，遂向本院提起行政訴訟。
參、惟查，訴願法上之再審制度雖係參照民事訴訟法及行政訴訟法上之再審制度而設
    ，其非針對確定之行政法院判決提起再審，而係對於確定之訴願決定申請再審。
    且受理訴願再審之機關，依新訴願法第九十七條規定而作成之再審決定，與通常
    之訴願決定，在程序標的及聲請原因上，仍有所不同，尚不得謂再審決定即屬行
    政訴訟法第四條所稱之訴願決定，而得藉此提起撤銷訴訟。行政訴訟法第四條所
    謂訴願決定，係指「人民因中央或地方機關之違法行政處分，認為損害其權利或
    法律上之利益，經依訴願法提起訴願」之訴願決定，而非指「對於確定訴願決定
    ，申請再審」之再審決定。查訴願再審決定依新訴願法或行政訴訟法並無救濟程
    序之規定，矧新訴願法上之再審，既係在通常救濟程序之外所提供之非常救濟程
    序，其係以已確定且不得再提起行政訴訟之訴願決定為標的，有別於通常之訴願
    決定，自不宜再成為行政訴訟之標的而允准其對之提起行政訴訟（九十一年度各
    級行政法院行政訴訟法律座談會研討結果參照），是原告猶對該訴願再審決定提
    起本件行政訴訟，顯非合法，應予駁回。原告提起本件訴訟，依其訴之聲明觀之
    ，旨在請求本院撤銷原訴願再審決定，惟揆諸前揭說明，該訴願再審決定尚不得
    為行政訴訟之訟爭標的，原告本件起訴因不備訴訟要件而不合法，應予駁回。
肆、據上論結，原告起訴不合法，依行政訴訟法第一百零七條第一項第十款、第一百
    零四條、民事訴訟法第九十五條、第七十八條，裁定如主文。
中　　　華　　　民　　　國　　九十三　　年　　　五　　　月　　三十一　　日
                                臺 北 高 等 行 政 法 院  第 五 庭
                                            審 判 長 法  官　張瓊文
                                                     法  官　帥嘉寶
                                                     法  官　劉介中
右為正本係照原本作成。
如不服本裁定，應於送達後十日內向本院提出抗告狀（須按他造人數附繕本）。
中　　　華　　　民　　　國　　九十三　　年　　　五　　　月　　三十一　　日
                                                     書記官  黃明和
